臺灣臺中地方法院民事判決　　　　　　　　96年度親字第80號
原　　　告　甲○○
被　　　告　乙○○
　　　　　　丁○○
　　　　　　丙○○
上列當事人間否認子女事件，經本院於中華民國96年11月13日言
詞辯論終結，判決如下：
    主      文
確認被告丁○○（女、民國○○○年○月○日生、身分證統一編
號：Ｚ000000000號）、丙○○（男、民國○○○年○
月○○日生、身分證統一編號：Ｚ000000000號）非原
告自被告乙○○受胎所生之婚生子女。
訴訟費用由被告負擔。
    事實及理由
壹、原告起訴主張：原告與被告乙○○於民國55年8月1日結婚，
    婚後因個性不合，時有爭執。於67年間，原告與被告乙○○
    發生爭吵後負氣離家，並結識訴外人莊太郎，進而同居生活
    ，共組家庭，且分別於69年1月7日及73年7月17日生下被告
    丁○○、丙○○，嗣原告與被告乙○○於76年8月10日協議
    離婚。因被告丁○○、丙○○之受胎期間係在原告與被告乙○○婚姻關係存續中，致被告丁○○、丙○○受法律推定為
    被告乙○○之婚生子女。但事實上被告丁○○、丙○○與被
    告乙○○並無血緣關係，為此爰依民法第1063條第2項、第3
    項及民法親屬編施行法第8條之1之規定，提起本件否認子女
    之訴等語。並聲明：如主文所示。
貳、被告均聲明同意原告之訴，並對原告主張之前開事實亦不爭
    執。
參、得心證之理由：
一、親子關係事件，與社會公益有關，當事人處分主義應受限制
    ，故民事訴訟法關於認諾及自認或不爭執事實效力之規定，
    於親子關係事件，不適用之，此觀民事訴訟法第594條規定
    自明。是被告就本件訴訟為認諾及訴訟上自認或不爭執事實
    ，均不生訴訟上效力，亦不得本於其認諾，為被告敗訴之判
    決。
二、原告主張其與被告乙○○於55年8月1日結婚，於76年8月10
    日協議離婚。原告於67年間與訴外人莊太郎結識，進而共同
    生活，並自莊太郎處受胎，分別於69年1月7日及73年7月17
    日生下被告丁○○、丙○○，其等雖依法受推定為被告乙○○之婚生子女，然並無血緣關係等事實，業據原告提出戶籍
    謄本4件、中國醫藥大學附設醫院親子鑑定報告2件為證。而
    觀諸前揭親子鑑定報告書略以：訴外人莊太郎與被告丙○○
    、丁○○之親子關係指數（CPI）分別為477.00000 00及209
    .0000000。親子概率（PP）分別為99.79081%及99.525112%
    ，且無法排除莊太郎與丙○○、丁○○之親子關係等語。本
    院參酌現代生物科學發達，醫學技術進步，以DNA基因圖譜
    定序檢驗方法鑑定子女之血統來源之精確度已達99.8%以上
    ；另被告就本件訴訟為認諾及不爭執原告主張之事實，雖不
    生訴訟上效力，但本院仍得以此自認或不爭執之情形，作為
    依自由心證判斷事實真偽之資料（最高法院29年上字第56號
    、32年上字第2316號判例參照），亦即被告之供陳，亦足資
    佐證原告所主張事實之真實性。執此，原告之主張，應堪信
    為真實。
三、受婚生推定之子女，如夫妻之一方能證明子女非為婚生子女
    者，得自知悉該子女非為婚生子女之時起，2年內提起否認
    之訴；夫妻已逾96年5月4日修正前之民法第1063條第2項規
    定所定期間，不得提起否認子女之訴者，得於修正施行後2
    年內提起之；否認子女之訴，由夫起訴者，以妻及子女為共
    同被告，由妻起訴者，以夫及子女為共同被告，96年5月23
    日修正公布之民法第1063條第2項、第3項、民法親屬編施行
    法第8條之1、民事訴訟法第589條之1第1項分別定有明文。
    民法第1063條第2項、民事訴訟法第589條之1所定否認子女
    訴訟之性質，論者固有採形成訴訟說者，惟實務上歷來均認
    為在原告起訴之前，該子女與法律上推定之父間已非親生子
    女關係，原告僅係起訴請求法院以判決加以確認而已，亦即
    法院依原告之聲明而為判決時，並無創設、變更或消滅當事
    人間法律關係之效力，應屬確認訴訟性質（司法院78年7月
    15日78廳民一字第778號函參照）。而民事訴訟法第247條所
    謂即受確認判決之法律上利益，係指因法律關係之存否不明
    確，致原告在私法上之地位有受侵害之危險，而此項危險得
    以對於被告之確認判決除去之者而言，故確認法律關係成立
    或不成立之訴，苟具備前開要件，即得謂有即受確認判決之
    法律上利益（最高法院42年度臺上字第1031號判例參照）。
    被告丁○○、丙○○既係原告與他人所生，與被告乙○○間
    並無血緣關係，僅因受胎期間被告乙○○與原告具婚姻關係
    ，乃受推定為被告乙○○之婚生子女，是前開婚生推定顯與
    事實不符；又因上開不實之婚生推定之故，兩造間因親子關
    係所生之扶養、繼承等私法上權利義務存否即不明確，此等
    法律關係有無即有不安之狀態，並得以確認判決除去，原告
    應有即受確認判決之法律上利益，自得起訴請求確認。而原
    告於知悉被告丁○○、丙○○出生之日（69年1月7日、73
    年7月17日）起，至96年10月18日（見附於起訴狀之本院收
    發室收狀章）提起本件訴訟，雖逾修正前民法第1063條所定
    之1年期間，但揆諸上揭法條規定，原告依修正民法親屬編
    施行法第8條之1規定，仍可於新法修正施行後2年內提起本
    件否認子女之訴。從而原告本於前揭法條之規定，請求確認
    被告丁○○、丙○○非原告自被告乙○○受胎所生之婚生子
    女，為有理由，應予准許。
肆、訴訟費用負擔之依據：民事訴訟第78條、第85條第1項前段
    。
中　　華　　民　　國　　96　　年　　11　　月　　27　　日
                  家事法庭    法　官　劉長宜
以上正本係照原本作成。
如對本判決上訴，須於判決送達後20日之不變期間內，向本院提
出上訴狀（須附繕本）。
中　　華　　民　　國　　96　　年　　11　　月　　27　　日
　　　　　　　　　　　　　　  書記官
